【裁判字號】    95,聲,985
【裁判日期】    951127
【裁判案由】    聲請發還扣押物
【裁判全文】
臺灣高等法院高雄分院刑事裁定           95年度聲字第985號
聲  請  人  甲○○
                    現於臺灣澎湖監獄執行
上列聲請人因聲請發還扣押物案件，本院裁定如下：
    主  文
聲請駁回。
    理  由
一、聲請意旨略以：聲請人甲○○因本案（台灣高雄地方法院檢
    察署91 年 偵字第37號）與同案被告王俊宏涉嫌販賣毒品罪
    行，於90 年12 月18日經警搜索後扣押聲請人所有之新台幣
    （下同）127,000 元，連同其他相關證物移送台灣高雄地方
    法院檢察署偵辦。嗣聲請人部分移轉至台灣澎湖地方法院檢
    察署偵辦，並經該署於95年3 月28日以95年偵字第119 號處
    分不起訴。聲請人因本案扣押之127,000 元既非犯罪所得，
    並已偵結不起訴，又未宣告沒收，為此依法請求發還被扣押
    之127,000 元。
二、按「可為證據或得沒收之物，得扣押之」；又「扣押物若無
    留存之必要者，不待案件終結，應以法院之裁定或檢察官命
    令發還之；其係贓物而無第三人主張權利者，應發還被害人
    。扣押物因所有人、持有人或保管人之請求，得命其負保管
    之責，暫行發還」，刑事訴訟法第133 條第1 項及第142 條
    第1項1分別著有明文。
三、經查：
  (一)聲請人甲○○與王俊宏、黃逸民因涉嫌違反毒品危害防制條
    例案件，於90年12月18日經警持搜索票在屏東縣萬丹鄉○○
    村○○路273 號查獲，必於該處扣得毒品海洛因18包、安非
    他命1 包、疑似毒品之粉末7 包、玻璃球1 支、吸管8 支、
    研磨機2 台、大力老虎鉗1 座、房屋租賃契約書1 份、夾鍊
    袋5 包、電子磅秤2 台、行動電話16具、偽造國民身分證2
    枚、現金127,000 元等物，此有搜索票、搜索扣押筆錄、扣
    押物目錄表等附卷可稽（見本卷第13-16 頁），是上開現金
    127,000 元確是涉犯該案所依法查扣至明。而王俊宏因涉嫌
    意圖販賣而持有第一級毒品，經檢察官偵查起訴，業據台灣
    高雄地方法院以95年訴緝字第13號判處有期徒刑10年6 月，
    上訴後，亦經本院以95年上訴字第1082號判處有期徒刑10年
    6 月，現上訴最高法院。
  (二)按犯第4 條至第9 條、第12條、第13條或第14條第1 項、第
    2 項之罪者，其供犯罪所用或因犯罪所得之財物，均沒收之
    ，如全部或一部不能沒收時，追徵其價額或以其財產抵償之
    ，毒品危害防制條例第19條第1 項定有明文。本件扣案之現
    金127,000 元，本院上開判決雖未於主文宣告沒收，並於理
    由內敘明：扣案之現金127,000 元因與被告王俊宏意圖販賣
    而持有第一級毒品犯行無直接關連性，不為沒收之諭知等語
    。惟本件扣案之127,000 元現金是否為被告王俊宏因販賣毒
    品所得之財物，案件既經上訴，倘調查未詳盡，致事實認定
    及法律適用有所違誤，仍有可能被撤銷改判。易言之，上開
    扣案之127,000 元如經調查結果認係因販賣毒品所得之財物
    ，仍應為沒收之諭知，依刑事訴訟法第317 條但書規定，本
    院認127,000 元仍有必要予以扣押。
  (三)末查扣案之127,000 元究屬何人所有？聲請人甲○○於警詢
    時供稱：「除了兩張偽造身分證件是我的之外，其餘的毒品
    及器具是何人所有我不知道」（見本卷第18頁）；嫌疑人黃
    逸民於警詢時供稱：「（查扣之物是何人所有？）我不知道
    ，但我想應該是屋主的，查獲地點是一名綽號叫「阿忠」的
    男子所承租的」等語（見本卷第20頁）；而被告王俊宏於警
    詢則供述：「（警方查獲之右列毒品等物係何人所有？）是
    綽號「忠仔」之男子所有」（見本卷第23頁）。是上開查扣
    之物品，除偽造之2 枚國民身分證外，並無其他積極證據足
    認係屬聲請人甲○○所有。
  (四)綜上所述，本件扣押之現金127,000 元是否為被告王俊宏因
    犯罪所得之財物一節既有疑議，尚待調查審酌，況亦無其他
    積極證據足認係屬聲請人甲○○所有，且現金係消費物，具
    高度流通性，若本院於本案判決確定前，將其遽予發還聲請
    人，恐有礙判決諭知及有害真正所有人權益之虞。是本院認
    上開扣案之127,000 元尚有扣押之必要，聲請人聲請准予發
    還，尚難准許，應予駁回。
據上論結，應依刑事訴訟法第220 條，裁定如主文。
中    華    民    國    95    年    11    月    27    日
                  刑事第八庭    審判長法  官  李炫德
                                      法  官  簡志瑩
                                      法  官  陳志銘
以上正本證明與原本無異。
如不服本裁定應於送達後5 日內向本院提出抗告狀。
中    華    民    國    95    年    11    月    27    日
                                      書記官  盧雅婷


司法院資訊處製作；財團法人民間司法改革基金會備份。
